Ответы на вопросы по лекциям А. Карпова

# Часть 1

## Введение

Рассчитайте среднеквадратическое отклонение данных выборочных значений

```{r}
sd(c(1,5,2,7,1,9,3,8,5,9))
```

Z - преобразование часто используется, чтобы все наблюдения перевести в z - шкалу (M = 0, sd = 1) для упрощения работы с данными. Однако иногда нам необходимо рассчитать z - значение только для отдельно взятого наблюдения, чтоб выяснить насколько далеко оно отклоняется от среднего значения в единицах стандартного отклонения.

Вернемся к нашему примеру с ростом людей. Допустим, мы измерили рост 1000 человек, данное распределение оказалось нормальным со средним равным 175 и стандартным отклонением равным 8 (M = 175, sd = 8). Рост одного из испытуемых составил 186,2. Чему равняется z - значение, рассчитанное для этого испытуемого?

```{r}
(186.2-175)/8
```

Считается, что значение IQ (уровень интеллекта) у людей имеет нормальное распределение со средним значением равным 100 и стандартным отклонением равным 15 (M = 100, sd = 15). Какой приблизительно процент людей обладает IQ \> 125?

```{r}
pnorm(125, mean = 100, sd = 15, lower.tail = FALSE)
```

Считается, что значение IQ (уровень интеллекта) у людей имеет нормальное распределение со средним значением равным 100 и стандартным отклонением равным 15 (M = 100, sd = 15).

Какой приблизительно процент людей обладает IQ на промежутке от 70 до 112

```{r}
diff(pnorm(c(70,112), mean=100, sd=15))
```

Рассчитайте стандартную ошибку среднего, если выборочное среднее равняется 10, дисперсия 4, при N = 100

```{r}
sd <- sqrt(4)
sd/sqrt(100)
```

Рассчитайте 99% доверительный интервал для следующего примера:

$\bar{x}=10$\
$sd=5$\
$n=100$

```{r}
x<-10
sd <- 5
n <- 100

x - qnorm(0.995) * sd / sqrt(n)
x + qnorm(0.995) * sd / sqrt(n)
```
