# 1. Advanced preprocessing

## 1.1 Info

Напишите функцию `NA_position`, которая получает на вход два числовых вектора одинаковой длины. Функция должна возвращать `TRUE`, если позиции `NA` в обоих векторах совпадают или пропущенных значений вообще нет, и значение `FALSE`, если позиции `NA` в векторах не совпадают.

```{r}
NA_position <- function(x, y){
  all(is.na(x) == is.na(y))
}
```

## 1.2 Apply function family // part 1

В переменной `my_df` сохранен `dataframe` с произвольным числом количественных переменных. При помощи функции `apply` найдите максимальное значение в каждой строке. Сохраните результат (вектор максимальных значений) в переменную row_max.

```{r}
my_df <- matrix(rnorm(30), nrow = 5)
```

```{r}
row_max <- apply(my_df, MARGIN = 1, FUN = max)
```

В переменной `my_df` сохранен dataframe с произвольным числом количественных переменных. Рассчитайте медиану для всех столбцов с количественными переменными. В переменную `col_median` сохраните вектор полученных значений. 

```{r}
col_median <- apply(my_df, MARGIN = 2, FUN = median)
```

## 1.3 Apply function family // part 2
